【裁判字號】    97,易,1134
【裁判日期】    980203
【裁判案由】    違反家庭暴力防治法等
【裁判全文】
臺灣屏東地方法院刑事判決              97年度易字第1134號
公  訴  人  臺灣屏東地方法院檢察署檢察官
被      告  甲○○
上列被告因違反家庭暴力防治法等案件，經檢察官提起公訴（97
年度偵字第5669號），本院判決如下：
    主  文
甲○○違反法院依家庭暴力防治法第十四條第一項所為之禁止實
施家庭暴力行為之裁定，處有期徒刑肆月，如易科罰金，以新臺
幣壹仟元折算壹日。
    事  實  及  理  由
一、甲○○係乙○○之前配偶（2 人於民國96年10月12日離婚）
    ，渠等為家庭暴力防治法第3 條第1 款所定之家庭成員，甲
    ○○前因對乙○○實施身體上及精神上之不法侵害行為，經
    屏東縣政府警察局內埔分局之聲請，本院於96年9 月4 日核
    發96年度家護字第481 號民事通常保護令，令甲○○不得對
    乙○○實施身體或精神上不法侵害之行為，並不得直接或間
    接對乙○○為騷擾之聯絡行為。詎甲○○已知上開保護令之
    效力，仍於97年7 月30日7 時30分許，在其所有位於屏東縣
    萬巒鄉○○村○○路之檳榔園內，因乙○○對甲○○所交付
    之檳榔品質不滿，雙方發生爭執，甲○○竟基於違反上開保
    護令及傷害之犯意，憤而出手毆打乙○○之頭部，並抓折乙
    ○○之左手，致乙○○受有頭部挫傷、左手第3 、5 指挫傷
    及左手第5 指近端指骨關節韌帶斷裂等傷害，而違反上開保
    護令。
二、案經乙○○訴由屏東縣政府警察局內埔分局報請臺灣屏東地
    方法院檢察署檢察官偵查起訴。
    理  由
一、按被告以外之人於偵查中向檢察官所為之陳述，除顯有不可
    信之情況外，得為證據，刑事訴訟法第159 條之1 第2 項定
    有明文，證人即承辦員警范欽龍於偵查中向檢察官所為之陳
    述，雖屬傳聞證據，惟現階段刑事訴訟法規定，檢察官代表
    國家偵查犯罪、實施公訴，依法有訊問被告、證人及鑑定人
    之權，實務運作時，檢察官於偵查中向被告以外之人所取得
    之陳述，原則上均能遵守法律規定，不致違法取供，其可信
    度極高，且被告甲○○並未提出有何顯不可信之情形，是證
    人范欽龍於偵查中之證言，自得為證據。又檢察官或法官非
    以證人身分傳喚而以告發人、告訴人、被害人或共犯、共同
    被告身分傳喚到庭為訊問時，其身分既非證人，即與「依法
    應具結」之要件不合，縱未命其具結，純屬檢察官或法官調
    查證據職權之適法行使，當無違法可言，而在檢察官面前作
    成未經具結之陳述筆錄，係屬被告以外之人於偵查中向檢察
    官所為之陳述，本質上屬於傳聞證據，如已經法院傳喚到庭
    具結而為陳述，並經被告之反對詰問，前揭非以證人身分而
    在檢察官面前未經具結之陳述筆錄，除顯有不可信之情況者
    外，得為證據（最高法院96年度台上字第3527號判決意旨）
    ，查證人乙○○於偵查中以告訴人身分向檢察官所為之陳述
    ，屬傳聞證據，且未經具結，惟證人乙○○已到庭具結作證
    ，並經被告詰問，被告復未提出有何顯不可信之情形，是證
    人乙○○於偵查中之陳述，自得為證據。再卷附之國仁醫院
    病歷，雖係被告以外之人於審判外所為之書面陳述，屬於傳
    聞證據，然該等文書之製作，均係醫護人員於例行性之治療
    過程中所須製作之紀錄文書，且無不可信之情況，故依刑事
    訴訟法第159 條之4 第2 款之規定，得為證據。另證人乙○
    ○於司法警察調查時之陳述，其性質對被告而言屬傳聞證據
    ，且查無符合刑事訴訟法第159 條之1 至之4 之情形，惟其
    所為之上開陳述，業經於本院於審判程序時予以提示並告以
    要旨，且各經檢察官、被告表示意見，當事人已知上述筆錄
    乃傳聞證據，均未於言詞辯論終結前對該筆錄內容異議，且
    本院審酌該陳述作成之情況，未見有何不適當之情形，故其
    所為之上開陳述，依刑事訴訟法第159 條之5 之規定，得為
    證據。
二、訊據被告甲○○固坦承知悉本院核發上開保護令令其不得對
    乙○○實施身體或精神上不法侵害之行為，及其與乙○○於
    上揭時地因檳榔品質問題而生爭執之事實，惟矢口否認有為
    違反保護令及傷害之事實，辯稱：伊沒有打乙○○，她的手
    傷是舊傷云云。經查，上揭事實，業據證人即告訴人乙○○
    於本院審理時結證稱：97年7 月30日早上有到萬巒鄉○○路
    檳榔園向被告拿檳榔，伊叫被告不要拿尖的檳榔給伊，因為
    不好賣，被告就不高興，就罵伊三字經，伊就對被告說你這
    樣要伊怎麼賣，被告就出手打伊的頭，伊就抓起檳榔要打被
    告，伊左手的第3 指及第5 指就被被告折斷，然後被告就離
    去了，並把檳榔園的門鎖起來，伊沒有辦法出去在，現場等
    了40多分鐘後就自己爬出檳榔園，走回檳榔攤，伊再騎另台
    機車去向范警員報案，伊有向警察表示伊的手被被告折斷，
    警察就打電話給被告，叫被告去開檳榔園的門，伊要把原來
    騎去檳榔園的機車牽出來，再去給醫生看，當天在檳榔園有
    和被告吵架，被告很生氣罵伊，伊是左手虎口處有開過刀，
    並不是手指處，手指是被被告折斷的等語（見本院卷第17頁
    ），核與其於警詢時及偵查中所述相符，並與證人范欽龍於
    偵查中證稱：97年7 月30日上午乙○○到派出所辦案，當時
    她說她的手指受傷，伊看到的是乙○○手的第四指腫起來，
    但是左手或右手伊想不起來，伊有請她到醫院就診，乙○○
    到警局時說甲○○在搶檳榔時用手折她的手，乙○○當時有
    演給伊看甲○○如何折她的手指，是她第3 、4 、5 手指被
    甲○○抓住，是報案後隔2 天才做筆錄，她剛開始是跟伊說
    去茂隆，後來才轉到國仁醫院等語（見偵卷第34、35頁）之
    報案經過一致，復有本院96年度家護字第481 號民事通常保
    護令、國仁醫院診斷證明書、茂隆骨科醫院診斷證明書、國
    仁醫院97年9 月10日國仁醫字第970336號函附之病歷1 份及
    國仁醫院97年10月1 日國仁醫字第970396號函在卷足憑（分
    別見警卷第11、16頁、偵卷第4~21、42頁），且告訴人左手
    虎口處確有開刀痕跡，業據本院當庭勘驗屬實，被告亦陳稱
    告訴人左手虎口確實有開刀等語（見本院卷第17頁反面），
    參以被告已自承告訴人有和伊搶檳榔，伊有出力等語（見本
    院卷第18頁反面），是告訴人所述應與事實相符而可採信，
    且其所受之傷害係被告行為所致，尚非被告所辯之舊傷，被
    告所辯顯係事後卸責之詞，不足採信，本件事證明確，被告
    犯行洵堪認定。
三、核被告甲○○所為，係犯家庭暴力防治法第61條第1 款之違
    反保護令罪、刑法第277 條第1 項之傷害罪。被告以一行為
    觸犯上開2 罪名，為想像競合犯，應從一重之違反保護令罪
    處斷。爰審酌被告僅因細故即對其前配偶施加暴力，視本院
    保護令規範於無物，且造成家庭成員之身心恐懼不安，事後
    復空言狡飾，及其犯罪之動機、目的、手段與所生之危害等
    一切犯罪情狀，量處如主文所示之刑，並諭知易科罰金之折
    算標準，以資懲儆。
據上論斷，應依刑事訴訟法第299 條第1 項前段，家庭暴力防治
法第61條第1 款，刑法第11條前段、第277 條第1 項、第55條、
第41條第1 項前段，刑法施行法第1 條之1 ，判決如主文。
本案經檢察官李侑姿到庭執行職務。
中    華    民    國    98    年    2     月    3     日
                  刑事第五庭    法  官  林家聖
以上正本證明與原本無異。
如不服本判決應於收受判決後10日內向本院提出上訴書狀，並應
敘述具體理由；其未敘述上訴理由者，應於上訴期間屆滿後20日
內向本院補提理由書（均須按他造當事人之人數附繕本）「切勿
逕送上級法院」。
中    華    民    國    98    年    2     月    3     日
                                書記官  陳蓉柔
附錄本判決論罪科刑法條全文：
家庭暴力防治法第61條第1 款
違反法院依第14條第1 項、第16條第3 項所為之下列裁定者，為
本法所稱違反保護令罪，處3 年以下有期徒刑、拘役或科或併科
新臺幣10萬元以下罰金：
一、禁止實施家庭暴力。
刑法第277條第1 項
傷害人之身體或健康者，處3 年以下有期徒刑、拘役或1 千元以
下罰金。


司法院資訊處製作；財團法人民間司法改革基金會備份。
